臺灣新竹地方法院民事判決　　　　　　　 99年度訴字第172號
　　原　　　告　鄧阿添
　　　　　　　　　　　　　19.
　　訴訟代理人　鄧鴻勝
　　被　　　告　王宛玉
　　訴訟代理人　翁國棟
　　　　　　　　　　　　　樓
　　　　　　　　邱國綾
　　　　　　　　陳立信
上列當事人間損害賠償事件，本院於民國100 年3 月7 日辯論終
結，判決如下﹕
    主      文
被告應給付原告新臺幣玖拾陸萬玖仟捌佰肆拾肆元，及自民國九
十八年六月三十日起至清償日止，按年息百分之五計算之利息。
原告其餘之訴駁回。
訴訟費用由被告負擔五分之三，餘由原告負擔。
本判決第一項於原告以新臺幣拾萬元為被告供擔保後得假執
行；被告若以新臺幣玖拾陸萬玖仟捌佰肆拾肆元為原告預供擔保
後，得免為假執行。
原告其餘假執行之聲請駁回。
    事實及理由
壹、程序方面﹕
一、按訴狀送達後，原告不得將原訴變更或追加他訴。但請求之
    基礎事實同一者，不在此限，民事訴訟法第255 條第1 項第
    2 款定有明文。次按所謂請求之基礎事實同一，係指變更或
    追加之訴與原訴之主要爭點有其共同性，各請求所主張之利
    益在社會生活上可認係屬同一或關連之紛爭，而就原請求之
    訴訟及證據資料，於繼續審理時，在相當程度範圍內具有同
    一性或一體性，得期待於後請求之審理予以利用，俾先後兩
    請求得在同一程序中一併解決，避免重複審理者，自屬之。
    判斷是否合於民事訴訟法第255 條第1 項第2款 之「請求之
    基礎事實」同一，應考慮被告之防禦權是否受到不利益及在
    訴訟之過程，准予為訴之變更、追加後，原來已經進行過之
    訴訟資料與證據資料，有無繼續使用之可能性及價值，最高
    法院90年度台抗字第287 號、90年度台抗字第519 號裁判意
    旨可資參照。查本件原告依侵權行為之法律關係起訴請求被
    告賠償醫藥費、看護費、工作損失、車資及車損，嗣於民國
    （下同）99年11月30日另以書狀請求被告給付精神賠償新臺
    幣（下同）200 萬元，有起訴狀及書狀附卷可憑，均係基於
    同一侵權行為所生之請求，兩造所提相關資料、證據具相通
    性，而得繼續使用以為判斷之依據，是二者請求之基礎事實
    同一，依前所述，原告所為訴之追加，應予准許。
二、次按被告於言詞辯論終結前，得在本訴繫屬之法院，對於原
    告及就訴訟標的必須合一確定之人提起反訴；又原告於判決
    確定前，得撤回訴之全部或一部。但被告已為本案之言詞辯
    論者，應得其同意，民事訴訟法第259 條、第262 條第1 項
    定有明文。本件被告於本訴訴訟繫屬中於98年7 月10日以書
    狀請求原告賠償損害，雖於99年2 月8 日調解期日表示沒有
    請求反訴，然於99年11月17日言詞辯論期日又表明要提起反
    訴，並經當庭諭知補繳裁判費，惟逾期未繳交。嗣於99年11
    月23日具狀撤回反訴，有答辯狀、調解程序筆錄、言詞辯論
    筆錄、聲請狀可稽，原告對被告反訴之撤回，當庭表示無意
    見，亦有本院100 年3 月7 日言詞辯論筆錄足憑，依前所述
    ，本件反訴業經撤回。
三、本件被告經合法通知，未於最後言詞辯論期日到場，核無民
    事訴訟法第386 條所列各款情形，爰依原告之聲請，准由其
    一造辯論而為判決。
貳、實體方面﹕
一、原告方面﹕
    (一)原告起訴主張﹕被告於97年8 月25日上午9 時10分駕駛DZ
      -6279 號自小客車，沿新竹縣竹北市○○○路由南往北行
      駛，至莊敬北路與十興路口欲左轉時，未注意車前狀況及
      採取必要之安全措施，且未暫停讓騎乘PB7-021 號重機車
      （下稱系爭機車），沿新竹縣竹北市○○路由西往東行駛
      之原告通過即先行左轉而發生碰撞（下稱系爭事故），原
      告因而倒地受有第3 、4 、5 、6 、7 頸椎狹窄外傷致脊
      髓損傷。原告因而支出住院之看護費49,800元、醫療費用
      58,841元。另需長期看護照顧每月3 萬元，共需5 年合計
      180 萬元。又原告之子在外籍看護未到前，為照顧原告而
      輪流請假未工作3 個月，以原告之子即訴外人鄧鴻源之薪
      資計算，每月45,000元，損失共135,000 元。再以住院期
      間，新竹縣竹北市至林口長庚醫院（下稱長庚醫院）之車
      資每日1,000 元，23日共23,000元。系爭機車受損修理費
      10,000元，並因受傷，家屬長期以來承受精神壓力、身心
      具疲之苦而受有精神損害200 萬元。爰起訴請求被告賠償
      150 萬元及自98年6 月22日起至清償日止，按年息百分之
      5 計算之利息；願供擔保，請准宣告假執行。
    (二)對被告抗辯之陳述﹕
      1.系爭事故後原告手腳擦傷，安全帽亦有痕跡，且右手大
        拇指後肌肉業已萎縮，手癱瘓，無法使力，雖無須輔助
        器材幫助行走，但無法持久，約二個小時即須休息，煮
        飯、洗衣均須他人幫忙，故須長期看護，看護費用以5
        年計算。又原告出院常感頭痛，繼續至新陳代謝科就診
        。系爭事故發生後原告之所以離開現場，係因原告無照
        駕駛，害怕警察，原告騎乘系爭機車到家即倒地，家人
        趕快送至長庚醫院。
      2.原告平日有高血壓、糖尿病，此外並無其他疾病，且此
        與系爭事故無關。原告於系爭事故前曾至長庚醫院看診
        ，並於20多年前就頸部甲狀腺開過刀。另於系爭事故前
        3 、4 個月曾在家中倒，並至長庚醫院為腦部開刀手術
        ，惟出院後至系爭事故發生之間均無跌倒或被撞之情，
        尚可自行騎乘機車。而原告之脊椎、骨頭並未開過刀。
        平日亦在田裡工作。
      3.所謂自竹北至長庚醫院之車資係指原告訴訟代理人開車
        之油錢及過路費。另看護費用尚須含看護工之吃、住費
        用，故一個月以30,000元計算。又原告三名子女均照顧
        原告。
      4 就診車資部分﹕
        (1)自住家至長庚醫院約53.4公里，原告住院24日，駕駛
          自家2300cc自小客車，油耗每公升7 公里，以每公升
          33元計，每公里油資4.72元，故24日油資為12,098元
          。過路費每日2 回，一回40元，共1,920 元。停車費
          1 小時30元，停放5 小時以上不等，24日共3,600 元
          ，以上合計共17,618元。
        (2)自住家至仁和復健科診所4.58公里，看診69次，駕駛
          自家車輛前往，油資共2,983 元。停車費1 小時30元
          ，每次3 小時以上不等，共6,210 元，二者合計9,19
          3 元。
        (3)以上二項共計26,811元。
      5.原告住院期間由原告訴訟代理人及原告另一子照顧，因
        無法工作，受有損失。原告出院後至外勞到任之97年11
        月26日間三個月之時間亦由原告之子照顧，承受莫大壓
        力。另依醫院回函，原告受傷之情形與高血壓、糖尿病
        無關。
二、被告經合法通知，無正當理由未於最後言辯論期日到場，惟
    之前所提書狀及到庭陳述略以﹕
    (一)被告於97年8 月25日上午9 時10分上班途中行經新竹縣竹
      北市○○○路與十興路口，欲左轉時有先停車察看左右車
      道皆無來車，且尚未踩油門即感覺有異，下車察看時發現
      原告騎乘之系爭機車與伊所駕之車前緣接觸，原告則在距
      系爭機車約1 公尺處。被告即報警救援，救護車隨車人員
      對原告作全身肢體及頸腰椎檢視，且要求原告至醫院就醫
      ，並拉住系爭機車要求不要離去，惟原告不願並自行騎乘
      系爭機車離去。事後得知原告係無照駕駛。
    (二)原告之訴訟代理人於98年5 月5 日本院竹北簡易庭調解時
      表示原告係因擔心無照駕駛受罰而離去，且原告於回家途
      中也有騎車摔倒之情形發生。
    (三)依長庚醫院診斷證明書所載，原告於97年8 月25日住院，
      97年9 月3 日施行第3 、4 、5 、6 、7 頸椎椎弓切除減
      壓手術，97年9 月17日出院，無法判定此部分與系爭事故
      有關。蓋若為系爭事故所致，原告卻於系爭事故發生且救
      護車業已到場時，為何不就醫，自行離去，故可判定97年
      9 月3 日之手術與系爭事故並無關係，且被告已盡道義上
      之各種責任與處置（如緊急呼叫救護車、勸導原告搭乘救
      護車），被告並無觸犯過失傷害。
    (四)原告訴訟代理人曾要求紅包壓驚並購買物品探視原告，被
      告基於道義上責任願意負擔原告住院期間之醫療費用，且
      兩造達成共識並有和解之意願。惟因原告訴訟代理人除醫
      藥費外另要求150 萬元精神賠償，調解委員認此要求極端
      不合理，且原告訴訟代理人亦不顧原告和解意願致和解破
      裂。
    (五)系爭事故肇事責任未明，且原告所受傷害無法認定係系爭
      事故所致，故強制責任險部分原告尚未領取。原告於系爭
      事故發生後仍可騎乘系爭機車回家，期間是否發生其他事
      情，尚待查明，且系爭機車修理費過高，並應折舊。另車
      資係原告訴訟代理人往返醫院之費用，不得請求。
    (六)綜上，爰請求駁回原告之訴，若受不利判決，願供擔保，
      請准宣告免為假執行。
三、得心之理由﹕
    (一)原告主張之事實業據提出醫療費用收據、照顧合約書、本
      院98年度竹北交簡字248 號刑事簡易判決、正倫國際人力
      仲介有限公司委託契約書、估價單、病患服務員出具之收
      據、行車執照、和解書、員工在職證明書、薪資表、照片
      、路程累計表等件為證，被告則以前詞置辯，是本件之爭
      點為﹕
      1.被告就系爭事故是否應負過失責任。
      2.原告對系爭事故之發生是否與有過失。
      3.原告脊椎損傷、狹窄等傷害是否為系爭事故所致。
      4.被告是否需負賠償責任，若需賠償，賠償之項目及金額
        為何。
    (二)本件被告主張其就系爭事故之發生並無過失云云，惟查﹕
      1.被告不否認事發當時其自莊敬北路欲左轉十興路，原告
        則行駛十興路直行。而肇事路口，被告行駛方向之交通
        號誌當時無動作，但原告行駛方向之交通號誌則為閃光
        黃燈（見原告所提現場圖，本院98年度竹調字第178 號
        卷第43頁）。而被告行駛方向之交通號誌原應為閃光紅
        燈號誌，則依道路交通標誌標線號誌設置規則第211 條
        第1 項第2 款「閃光紅燈表示『停車再開』，車輛應減
        速接近，先停止於交岔路口前，讓幹道車優先通行後認
        為安全時，方得續行。」之規定，顯見被告肇事時係行
        駛於支線道，原告係行駛於幹道。
      2.按汽車行至無號誌或號誌故障而無交通指揮人員指揮之
        交岔路口，支線道車應暫停讓幹線道車先行；又汽車行
        駛時，駕駛人應注意車前狀況及兩車併行之間隔，並隨
        時採取必要之安全措施，道路交通安全規則第102 條第
        1 項第2 款前段、第94條第3 項定有明文。被告雖辯稱
        於路口有停車察看，左右皆無來車，尚未踩油門即覺有
        異而下車察看，發現系爭機車與其所駕之車接觸云云，
        惟依其於系爭事故發生當日於警訊中所述「．．．我開
        到路口就停下來，很多車經過以後，我認為沒有車了，
        可以通行了，我就開始往前開，當時我根本沒有注意到
        對方機車，就撞上了。」（有新竹縣警察局道路交通事
        故談話紀錄表附於臺灣新竹地方法院檢察署98年度偵字
        第1667查號偵查卷第7 頁），是被告若於肇事路口停止
        並已讓多部車輛先行，焉會未見到系爭機車，並在尚未
        開始行進前即與系爭機車發生碰撞，是其所辯，不足採
        信。
      3.又被告因系爭事故過失傷害人之行為，業經本院判處有
        期徒刑二月確定，業經本院依職權調閱本院98年度竹交
        簡字第248 號刑事卷核閱屬實，復有前述刑事簡易判決
        、本院98年度交簡上字第131 號刑事判決附卷可憑。另
        經本院送請鑑定系爭事故肇事責任，亦認被告駕駛自小
        客車，行經閃光紅燈號誌無動作路口，支線左轉未讓幹
        道直行車先行，為肇事主因，有臺灣省竹苗區行車事故
        鑑定委員會鑑定意見書一紙足按，而肇事當時日間晴，
        無障礙物，且被告亦認路況及視線均屬正常（見談話筆
        錄），是依當時情形，並無不能注意之情事，則被告應
        注意且能注意，卻疏未注意，未讓幹道之系爭機車先行
        致生系爭事故，其應負過失之責，堪以認定。
    (三)原告就系爭事故之發生亦與有過失。查﹕
      1.次按領有駕駛執照者，始得駕駛，此觀之道路交通安全
        規則第三章汽車駕駛人與技工執照登記及考驗之章節暨
        道路交通管理處罰條例第21條之規定自明。本件原告自
        承無照騎乘系爭機車（見本院99年2 月8 日調解程序筆
        錄），依前所述，原告即不得騎乘系爭機車。
      2.復按「閃光黃燈表示『警告』車輛應減速接近，注意安
        全，小心通過。」道路交通標誌標線號誌設置規則第21
        1 條第1 項第1 款亦有明文。本件原告於警訊中不否認
        未見到被告所駕之車，有談話紀錄表附於臺灣新竹地方
        法院檢察署98年度偵字第1667查號偵查卷第10頁。而其
        行駛方向之交通號為閃光黃燈，已如上所述，則原告理
        應小心駕駛，減速接近肇事路口，並注意車前狀況，隨
        時採取必要之安全措施，惟其竟未注意被告所駕之車即
        行至肇事路口，其就系爭事故之發生，亦有疏失，臺灣
        省竹苗區行車事故鑑定委員會亦為同樣之認定。本院審
        酌兩造之過失情形，認被告就系爭事故之發生應負百分
        之70之過失責任，原告應負百分之30之過失責任。
    (四)被告另質疑原告第3 、4 、5 、6 、7 節頸椎狹窄外傷致
      脊髓損傷而於97年8 月25日住院，97年9 月3 日進行手術
      所生之損害非系爭事故所致乙節，經本院向長庚醫院函詢
      原告於97年8 月25日至該院急診之病況及治療情形，經該
      院函覆「97年8 月25日至本院急診、住院之診斷為﹕中央
      脊髓症候群、頸椎管狹窄、．．．，並接受手術及藥物治
      療後於同年9 月17日出院。」、「就醫學而言，頸椎管狹
      窄係退化性疾病，並非外力所導致，而中央脊索症候群則
      為外力所致，與高血壓及糖尿病無關。另病患（即原告）
      於97年8 月25日之核磁共振檢查結果顯示其頸椎脊髓為急
      性受傷，病患之中央脊索症候群應係來院前數日內受所致
      。」有該院98年10月26日( 九八) 長庚院法字第0898號函
      、99年11月16日( 九九) 長庚院法字第0258號函可稽。經
      本院再次函詢頸椎傷害後能否當場自行騎車離去，需時多
      久始會發現身體不適，經該院函覆「中央脊索症候群、頸
      椎管狹窄，此等頸椎傷害屬急性受傷，其表現為上肢疼痛
      、麻痺但非完全無力，且一受傷害後就會有症狀產生，惟
      病患受傷後是否可自行騎機車離去，則應依病患實際病情
      為準。」、「病患係於97年8 月25日至本院急診、住院，
      後於9 月3 日接受第三至第七節椎弓移除減壓手術，該手
      術目的為神經減壓、避免脊髓損傷更加惡化，係同時治療
      中央脊索症候群及頸椎管狹窄疾病。」有該院100 年1 月
      27日( 九九) 長庚院法字1420號函足憑，是原告於系爭事
      故發生後雖自行騎車離去，惟其顯現出之頸椎傷害係屬急
      性受傷，且此症狀於受傷後即會產生，與原告於97年8 月
      25日系爭事故發生後即因此病況至長庚醫院急診，尚相符
      合，且依長庚醫院所述此種傷害並非完全無力，故原告於
      受傷後自行騎車離去，亦難認有何異常之處。至被告辯稱
      原告離去後至醫院就診前，該期間另生其他事故云云，為
      原告所否認，被告對此有利於己之事實未舉證證明，自難
      採信。是堪認原告接受第三節至第七節椎弓移除手術為系
      爭事故所致之損傷。
    (五)再按汽車、機車或其他非依軌道行駛之動力車輛，在使用
      中加損害於他人者，駕駛人應賠償因此所生之損害；又不
      法侵害他人之身體或健康者，對於被害人因此喪失或減少
      勞動能力或增加生活上之需要時，應負損害賠償責任；民
      法第191 條之2 前段、第193 條第1 項定有明文。從而，
      原告依據侵權行為之法律關係請求被告賠償，自屬有據。
      所得請求之項目及金額敘述如下﹕
      1.系爭機車受損部分﹕按不法毀損他人之物者，被害人得
        請求賠償其物因毀損所減少之價值第196 條定有明文。
        而物被毀損時，被害人除得依據民法第196 條請求賠償
        外，並不排除民法第213 條至第215 條之適用，依民法
        第196 條請求賠償物被毀損所減少之價額，得以修復費
        用為估定之標準，但以必要者為限（例如：修理材料以
        新品換舊品，應予折舊），亦有最高法院77年度第9 次
        民事庭會議決議、同院60年度臺上字第1505號判決及73
        年度臺上字第1574號等判決可資參照。系爭機車係92年
        2 月7 日新領牌照使用，有行車執照附卷可憑，算至本
        件事故發生時（即97年8 月25日，未滿1 月以1 月計）
        已使用5 年7 月，依前揭說明，其以新品取代舊品間之
        差價應予折舊扣除。是系爭機車因毀損所減少之價額，
        應以必要之修復費用為估定之標準。依原告所提收據之
        記載，更新零件費用合計為10,300元，本院依行政院(8
        6)財字第52053 號、臺(45)財字第1480號令公布之固定
        資產耐用年數表及固定資產折舊率表，採定率遞減法計
        算其折舊，系爭機車使用時間已逾機車耐用年數3 年，
        故以3 年計，每年折舊率千分之536 ，是系爭車輛更新
        零件折舊後金額應為1,029 元【計算方式﹕第一年折舊
        10300 ×0.536 ＝5521，第二年折舊(00000-0000)×0.
        536)＝2562，第三年舊(00000-0000-0000) ×0.536 ＝
        1188，折舊後之金額為00000-0000-0000-0000＝1029，
        以下計算，小數點以下均四捨五入】，是系爭機車受損
        之金額為1,029 元，原告請求被告賠償系爭機車之損害
        ，逾1,029 元之部分，即無理由。
      2.醫藥費用部分﹕經查原告因系爭事故之傷害自97年8 月
        25日起至長庚醫院就診至98年10月26日止，支出醫療費
        用65,091元，有長庚醫院收據、長庚醫院98年10月26日
         (九八) 長庚院法字第0898號函及其後所附醫療費用明
        細表、仁和復健科門診費用收據等件附卷可參，原告請
        求醫藥費用58,841元，未逾得請求之金額，應全數准許
        。
      3.看護費用部分﹕
        (1)原告於97年8 月25日因急性頸椎傷害至長庚醫院急診
          並住院開刀，至97年9 月17日出院，住院期間因傷口
          疼痛及四肢無力易跌倒等因素，需他人全日照顧日常
          生活等情，有長庚醫院98年10月26日( 九八) 長庚院
          法字第0898號函可憑。而原告於住院期間聘請看護支
          出49,800元乙節，亦據其提出收據、照顧合約為證，
          此部分費用，被告自應賠償。
        (2)又按親屬代為照顧被害人之起居，固係基於親情，但
          親屬看護所付出之勞力並非不能評價為金錢，雖因二
          者身分關係而免除被害人之支付義務，惟此種基於身
          分關係之恩惠，自不能加惠於加害人。故由親屬看護
          時雖無現實看護費之支付，仍應認被害人受有相當於
          看護費之損害，得向上訴人請求賠償，始符公平原則
          ，最高法院89年度台上字第1749號、94年度台上字第
          1543號著有判決可資參照。經查，原告主張出院後在
          外籍看護未到職前由其子輪流請假照顧而受有3 個月
          之損失等情，經本院函詢長庚醫院並經函覆表示，原
          告出院後，於98年9 月30日回診之病情研判，仍有頭
          暈現象，為避免頭暈跌倒、撞傷或外傷之風險，評估
          仍需他人全日照顧日常生活，有前述長庚醫院0898號
          函文可參。是原告出院後至外籍看護到職前，仍須他
          人全日照顧，此雖由原告之子女輪流為之，然依前所
          述，仍可認原告受有相當於看護費之損害。又原告之
          長子即本件訴訴訟代理人業已退休，業據原告敘明（
          見本99年4 月19日調解程序筆錄），其雖以另一子即
          訴外人鄧鴻源每月薪資45,000元作為計算看護費之損
          害標準，惟訴外人鄧鴻源是否有請假照顧原告，是否
          有此金額之收入損失，未據原告提出事證以供本院審
          酌，且原告之訴訟代理人既已退休，自難以他人之工
          作情形作為評估之準據。另原告主張於97年11月26日
          聘僱外籍看護，每月支出20,863元乙節，未據被告爭
          執，且有委託契約書足參，是本院認原告既以每月20
          ,863元聘僱看護工照顧，則就原告出院後之97年9 月
          18日起至外籍看護開始工作之前一日即97年11月25日
          止，由原告之子全日照顧所受相當於看護費用之損失
          亦應以此金額為計算之依據，始為妥適，則原告所受
          之損害為47,289元【計算式﹕(20863×2)+(20863 ÷
          30×8)＝47289】。
        (3)原告另請求5 年之看護費用乙節，查被告並未爭執原
          告現手部萎縮，無法使力，身體易於疲累，有時須持
          木杖行走，行動緩慢。再以原告現年71歲，屬老年階
          段，本即需較長時間以回復其身體健康，而原告97年
          9 月17日出院後長達1 年之時間（至98年9 月30日止
          ）回診追蹤病情，仍有他人全日照顧日常生活之必要
          （見長庚醫院前述0898號函），顯見回復情形並非良
          好，其因系爭事故受傷後導致行動遲緩、不便，手部
          又萎縮，影響日常生活，是原告主張自出院後仍須看
          護照顧5 年，尚非無據。又原告陳稱除外籍看護每月
          薪資外，尚須支出食、宿等費用，合計1 個月為30,0
          00元云云，惟外籍看護之食、宿均與雇主一起，甚少
          單獨提供及支出，則原告是否受有額外之損害，未見
          提出事證證明，所述尚非可採，自應以每月20,863元
          為據，故就已到期部分即97年11月26日至本件言詞辯
          論終結之100 年3 月7 日，看護費用為563,301 元【
          計算式﹕20863 ×27＝563301】。另100 年3 月起至
          102 年11月26日之看護費用依每月20,863元計算，再
          依霍夫曼計算式扣除中間利息而為659,488 元【年別
          5%複式霍夫曼計算法（第一年不扣除中間利息），計
          算式﹕[(20863 ×12) ×1.00000000( 此為2 年霍夫
          曼系數)]+[(20863×12）×0.75×(2.00000000-0.00
          000000)]＝659488】。
        (4)綜上，原告得請求之看護費用為1,319,878 元【計算
          式﹕49800+47289+563301+659488 ＝0000000 】。
      4.車資部分﹕
        (1)原告主張住院期間之交通費17,618元部分，查原告自
          97年8 月25日至97年9 月17日於長庚醫院住院中，此
          為原告所自承，既於醫院住院，即無就醫往來車資支
          出之可言。至原告之子女為探視原告往返醫院住家所
          支出之車費，與原告無涉，原告自不得以此向被告請
          求，是以，此部分主張並無理由，應予駁回。
        (2)原告出院後之97年9 月19日至98年3 月18日至仁和復
          健科診所就診69次，此有該所門診費用收據一紙可證
          。以原告因系爭事故受傷，並進行頸椎椎弓切除手術
          ，其於手術後從事復健，核屬回復身體健康所需之醫
          療行為，則原告往來住家與復健診所間之車資，即屬
          回復健康必要之支出。原告之住家與診所間之距離為
          4.58公里，有資料一紙附卷足參。原告另以2300cc之
          自用小客車代步而計算每公里之油資為4.72元，尚屬
          合理，則油資69次為2,983 元【計算式﹕4.72×(4.5
          8 ×2)×69＝2983】。另仁和復健科診所位於新竹縣
          竹北市○○○路上，原告以自小客車代步前往，自有
          停車之必要，而該處餐廳、商店林立，路邊劃有停車
          格，是原告就診自需支出停車費，惟一般停車收費為
          1 小時20元，原告主張停車費1 小時30元，未據提出
          資料以證，自非可採。另原告既在仁和復健科診所復
          健達69次之多，就其就診之時間應已預約，故其診療
          及復健時間每次2 小時應已足夠，原告就其每次就診
          時間需時3 小時未舉證以實，是就原告就診支出停車
          費之金額應以2,760 元【計算式﹕20×2 ×69＝2760
          】為當。
        (3)綜上，原告因就診受車資及停車費之損害金額為5,74
          3 元【計算式﹕2983+2760＝5743】。
      5.精神賠償部分，按不法侵害他人之身體、健康、名譽、
        自由、信用、隱私、貞操，或不法侵害其他人格法益而
        情節重大者，被害人雖非財產上之損害，亦得請求賠償
        相當之金額，民法第195 條第1 項前段定有明文。本件
        原告主張因老人家被撞傷而使家屬長期以來承受精神壓
        力，身心俱疲而請求精神賠200 萬元乙節（見原告99年
        11月30日所提書狀），查精神賠償係為撫慰被害人因侵
        害行為所生精神上無形之痛苦，系爭事故之被害人為原
        告，並非原告之家屬，是以，原告之家屬縱因原告受傷
        而受有精神上痛苦，原告亦不得以自己之名義向被告主
        張精神賠償，從而原告以此為由請求被告賠償精神損害
        200 萬元，於法無據，不應准許。
      6.依前所述，原告得請求被告給付之金額為1,385,491 元
        【計算式﹕1029+58841+0000000+5743 ＝0000000】。
    (六)再按，損害之發生或擴大，被害人與有過失者，法院得減
      輕賠償金額，或免除之，民法第217 條第1 項定有明文。
      又民法第217 條第1 項規定，損害之發生或擴大，被害人
      與有過失者，法院得減輕賠償金額或免除之。此項基於過
      失相抵之責任減輕或免除，非僅視為抗辯之一種，亦可使
      請求權全部或一部為之消滅，法院對於賠償金額減至何程
      度，抑為完全免除，雖有裁量之自由，但應斟酌雙方原因
      力之強弱與過失之輕重以定之，最高法院96年台上字第29
      02號判決要旨可供參照。本件原告就系爭事故之發生應負
      百分之30之過失責任，已如上所述，從而，原告得請求被
      告給付之金額為969,844元【計算式﹕0000000 ×70/100
      ＝969844】。
    (七)末按給付無確定期限者，債務人於債權人得請求給付時，
      經其催告而未為給付，自受催告時起，負遲延責任。其經
      債權人起訴而送達訴狀，或依督促程序送達支付命令，或
      為其他相類之行為者，與催告有同一之效力，民法第229
      條第2 項定有明文。原告另請求被告給付自98年6 月22日
      起算之遲延利息，惟未提出業於該日前催告被告賠償之資
      料以為證明，則依前所述，原告請求被告給付自本件起訴
      狀繕本送達之翌日即98年6 月30日（本件起訴狀繕本於98
      年6 月29日送達被告，有送達證書可憑）起至清償日止，
      按年息百分之5 計算之利息為有理由，應予准許，逾此範
      圍之請求，則無所據。
    (八)綜上，原告請求被告給付969,844 元及自98年6 月30日起
      至清償日止，按年息百分之5 計算之利息為有理由，應予
      准許，逾此範圍之請求，並無理由，應予駁回。
、兩造均陳明願供擔保，請准宣告假執行及免為假執行，就原
    告勝訴部分，核無不合，爰分別酌定相當金額准許之；就原
    告敗訴部分，其假執行之聲請失所附麗，應併予駁回。
肆、本件事證已臻明確，兩造其餘陳述及主張或攻繫防禦方法，
    對判決之結果不生影響，爰不一一條列審究，併此敘明。
伍、據上論結，本件原告之訴為一部有理由，一部無理由，依民
    事訴訟法第385 條第1 項前段、第79條、第390 條第2 項、
    第392 條第2 項，判決如主文。
中　　華　　民　　國　100 　　年　　3 　　月　　28　　日
                  民事第二庭    法  官  盧玉潤
以上正本係照原本作成。
如對本判決上訴，須於判決送達後20日內向本院提出上訴狀。
                                書記官  謝國聖
中　　華　　民　　國　100 　　年　　3 　　月　　28　　日
